臺灣臺南地方法院民事裁定
111年度補字第605號
原      告  郭芳瑜  


被      告  王進華  
            王梁去  
            王炳淵  
上列當事人間請求塗銷所有權移轉登記事件，本院裁定如下：
    主  文
原告應於本裁定送達之翌日起五日內，補繳第一審裁判費新臺幣
壹萬零玖佰元，逾期不補正，即駁回原告之訴。
    理  由
一、按提起民事訴訟，應依民事訴訟法第1編第3章第2節相關規
    定繳納裁判費，此為必須具備之程式。原告之訴，有起訴不
    合程式之情形者，法院應以裁定駁回之，但其情形可以補正
    者，審判長應定期間先命補正，亦為同法第249條第1項第6
    款所明定。
二、次按訴訟標的之價額，由法院核定；核定訴訟標的之價額，
    以起訴時之交易價額為準；無交易價額者，以原告就訴訟標
    的所有之利益為準，民事訴訟法第77條之1第1項、第2項亦
    有明文。又債權人行使撤銷權之目的，在使其債權獲得清償
    ，故應以債權人因撤銷權之行使所受利益為準，原則上以債
    權人主張之債權額，計算其訴訟標的價額；但被撤銷法律行
    為標的之價額低於債權人主張之債權額時，則以該被撤銷法
    律行為標的之價額計算（最高法院97年度第1次民事庭會議
    決議參照）。
三、經查，原告依民法第244條規定，請求⒈撤銷被告王進華與被
    告王炳淵就臺南市○○區○○段000地號土地、權利範圍2分之1
    （下稱系爭土地）於民國108年11月14日所為買賣之債權行
    為及於109年1月20日所為所有權移轉登記之物權行為；⒉被
    告王炳淵應將系爭土地於108年11月14日以買賣為原因，向
    臺南市佳里地政事務所（下稱佳里地政）辦理之所有權移轉
    登記予以塗銷，並回復登記為被告王進華所有；⒊撤銷被告
    王進華與王梁去就同段51建號建物、權利範圍全部（下稱系
    爭房屋）於108年11月14日所為贈與之債權行為及於109年11
    月2日所為所有權移轉登記之物權行為；⒋被告王梁去應將系
    爭房屋於108年11月14日以贈與為原因，向佳里地政辦理之
    所有權移轉登記予以塗銷，並回復登記為被告王進華所有。
    揆諸上開說明，本件訴訟標的價額應以原告主張之債權額與
    被撤銷法律行為標的（即系爭土地、系爭房屋）價額低者定
    之。而依原告所提民事起訴狀之記載（見本院卷第14頁），
    原告主張其債權額為新臺幣（下同）99萬0,002元。再參以
    系爭土地之公告土地現值為每平方公尺1萬2,300元（見本院
    卷第33頁土地登記第二類謄本），以此為計算基準，系爭土
    地之價額為376萬3,800元（計算式：面積612平方公尺×公告
    土地現值1萬2,300元/平方公尺×權利範圍1/2＝376萬3,800元
    ）。至於系爭房屋部分，依原告提出之臺灣高等法院臺南分
    院111年度抗字第71號民事裁定（見本院卷第38頁），其價
    額為42萬4,700元，加上系爭土地價額376萬3,800元，合計4
    18萬8,500元，高於原告主張之債權額99萬0,002元。是以，
    本件訴訟標的價額應以99萬0,002元定之，徵收第一審裁判
    費1萬0,900元，茲依民事訴訟法第249條第1項但書之規定，
    限原告於本裁定送達之翌日起5日內補繳，逾期不補正，即
    駁回原告之訴，特此裁定。　
中　　華　　民　　國　　111 　年　　7 　　月　　20　　日
                  民事第一庭　法  官　陳尹捷
以上正本證明與原本無異。
如不服本裁定關於訴訟標的價額之核定，得於收受裁定正本後10
日內向本院提出抗告狀，並繳納抗告裁判費新臺幣1,000元整；
其餘關於命補繳裁判費部分，不得抗告。
中　　華　　民　　國　　111 　年　　7 　　月　　20　　日
                              書記官　曾美滋